【裁判字號】    89,交聲,118
【裁判日期】    890710
【裁判案由】    違反道路交通管理處罰條例聲明異議
【裁判全文】
臺灣臺北地方法院交通事件裁定                    八十九年度交聲字第一一八號
    異議人即
    受處分人  甲○○
右列受處分人因違反道路交通管理處罰條例案件，對於臺北市交通事件裁決所中華民
國八十九年二月九日所為之處分( 原處分案號：北市交裁車字第22-AAU073880號 )聲
明異議，本院裁定如左：
        主      文
異議駁回。
        理      由
一、按道路交通管理處罰條例及道路交通安全規則所規定之「汽車」，均包括「機器
    腳踏車」，道路交通管理處罰條例第三條第八款及道路交通安全規則第二條第一
    項第一款均有規定。汽( 機 )車駕駛人，行經有燈光號誌管制之交岔路口闖紅燈
    者，處銀元六百元以上一千二百元以下( 即新臺幣一千八百元以上三千六百元以
    下 )罰鍰，並記違規點數三點，道路交通管理處罰條例第五十三條及第六十三條
    第一項第三款定有明文。又汽( 機 )車駕駛人，駕駛汽( 機 )車有違反道路交通
    管理處罰條例之行為，經交通勤務警察或依法令執行交通稽查任務人員制止時，
    不聽制止或拒絕停車接受稽查而逃逸者，除按各該條所規定之罰鍰處罰外，並依
    同條例第六十三條規定記違規點數，道路交通管理處罰條例第六十條第一項亦有
    明文規定。
二、本件受處分人即異議人甲○○於八十九年一月十六日上午十時十三分許，駕駛一
    輛車牌ANQ-942 號重型機器腳踏車，沿臺北市○○區○○路由東往西方向行駛，
    途經明德路、懷德路有號誌交岔路口，明知遵行方向係紅燈號誌，竟闖紅燈右轉
    懷德路( 往榮民總醫院方向 )行駛，為臺北市政府警察局北投分局永明派出所執
    行機車巡邏勤務之警員蔡慶鐘當場攔停制止，受處分人不聽制止而駕車逃逸，蔡
    警員即駕車尾追，在「振興醫院」圍牆邊( 即國立臺北護理學院前 )將受處分人
    攔下，受處分人仍然拒絕出示駕駛執照及行車執照接受稽查，蔡警員即以受處分
    人有違反道路交通管理處罰條例第五十三條及第六十條第一項規定之行為逕行掣
    單舉發。並將違規舉發通知單送達受處分人收受後，受處分人於舉發通知單所載
    應到案日期前向原處分機關提出申訴。原處分機關請舉發單位調查結果，仍認受
    處分人有前揭違規行為，原處分機關即依道路交通管理處罰條例第五十三條、第
    六十條第一項、第六十三條第一項第一款及第三款規定，於八十九年二月九日裁
    處新臺幣三千六百元罰鍰並記違規點數共四點( 闖紅燈並記違規點數三點，不聽
    制止拒絕接受稽查記違規點數一點 )。
三、訊據受處分人固不否認其駕駛該輛車牌ANQ-942 號重型機器腳踏車於前揭時地為
    警攔停之事實，惟矢口否認有何違反道路交通管理處罰條例之行為，辯稱略以「
    本人確定並未駕車紅燈右轉，蔡警員係站在本人右轉路口斜對街，判斷有誤。蔡
    警員並未提醒本人權利義務，卻僅以( 你不拿出駕照是不是？ )一語，遽認本人
    拒絕出示行、駕照。本人自認並未違規始未出示」云云。經查：證人( 舉發員警
     )蔡慶鐘於本院調查中到庭具結，就其於前揭時地駕駛警用機車執行機車巡邏勤
    務，發現受處分人闖紅燈右轉行駛後，即駕駛警用機車尾追至「國立臺北護理學
    院」前( 即振興醫院圍牆邊 )始將其攔停，受處分人拒絕出示駕駛執照及行車執
    照等情證述綦詳，載明筆錄在卷可稽。查證人蔡慶鐘係原處分機關認定受處分人
    有前開違規行為之原證人，其在本院法官面前以言詞供述本件訴訟上之待證事實
    ( 即受處分人有前開違規事實 )，本院由其上開供述已得受處分人確有上開違規
    行為之心證，且於本件卷存證據資料內並無任何積極證據足以證明證人蔡慶鐘上
    開供述係屬虛偽，亦無足以令人顯信蔡慶鐘其供述為不可採之品性證據或前科證
    據存在，本院自不得僅以其為本件開單告發受處分人之員警而全盤抹煞其在訴訟
    上所具有之原證人資格。況查交通警察掣單舉發違反道路交通管理處罰條例所列
    之違規事實，本質上為行政處分，係公務員基於職務上之權力，依法就特定之具
    體事件所為之具公法上效果之單方面行政行為，基於公務員為公法上行為具有公
    信力之原則，該行政行為當可被推定為真正，其據以依法處分之事實認定亦為正
    確無誤，從而本件受處分人既未能提出證據以資證明其確無違規行為，僅空言否
    認闖紅燈及未不聽制止云云，尚難認其辯解為可採，本件事證明確，受處分人之
    違規行為堪以認定。原處分機關依道路交通管理處罰條例第五十三條、第六十條
    第一項、第六十三條第一項第一款及第三款規定，裁處罰鍰新臺幣三千六百元並
    記違規點數合計四點，核無違誤，本件受處分人之異議為無理由，自應將其異議
    駁回。
據上論斷，應依道路交通案件處理辦法第十九條，裁定如主文。
中      華      民      國    八  十  九    年     七     月     十     日
                          臺灣臺北地方法院交通法庭
                                法  官  鍾    華
右正本證明與原本無異
如不服本裁定應於送達後五日內向本院提出抗告狀
                                書記官  黃 繡 琴
中      華      民      國    八  十  九    年     七     月     十     日


司法院資訊處製作；財團法人民間司法改革基金會備份。
